【裁判字號】    90,訴,194
【裁判日期】    900727
【裁判案由】    違反槍砲彈藥刀械管制條例
【裁判全文】
臺灣雲林地方法院刑事判決                            九十年度訴字第一九四號
    公  訴  人  臺灣雲林地方法院檢察署檢察官
    被      告  乙○○
    指定辯護人  本院公設辯護人甲○○
右列被告因違反槍砲彈藥刀械管制條例案件，經檢察官提起公訴（九十年度偵緝字第
五一號），本院判決如左：
    主  文
乙○○未經許可，持有可發射子彈具有殺傷力之改造手槍，累犯，處有期徒刑貳年陸
月。併科罰金新台幣參拾萬元，罰金如易服勞役，以罰金總額與陸個月之日數比例折
算。扣案之可發射子彈具有殺傷力之改造手槍壹支（含彈匣壹個）、子彈柒顆，均沒
收。
    事  實
一、乙○○有施用毒品之習慣而多次違反麻醉藥品管理條例、毒品危害防制條例、違
    反槍砲彈藥刀械管制條例等前科，曾因竊盜罪經本院判處有期徒刑十月，甫於民
    國（下同）八十八年四月十八日執行完畢。仍不知反省，又因多項施用毒品案件
    經臺灣雲林地方法院檢察署傳喚不到，而於八十九年八月二十四日發佈通緝。乙
    ○○在逃亡期間，為求逃亡方便，將自己之前於不詳時、地，未經許可，自不知
    名人士處取得而持有之由貝瑞塔九０型玩具手槍改造而成之可發射子彈具有殺傷
    力之改造手槍（含彈匣）一把、及具殺傷力改造子彈十顆（另不具殺傷力改造子
    彈一顆），於八十九年十二月中旬某日攜至表哥丙○○（業經本院九十年度訴字
    第九九號判決有罪確定）位於雲林縣麥寮鄉○○村○鄰○○路二００巷三二號家
    中，託其保管，嗣於九十年二月三日十七時許，為警循線查獲，扣得上開具殺傷
    力改造手槍一把及供上述手槍用具殺傷力改造子彈十顆（鑑定時已試射三顆，剩
    餘七顆）、不具殺傷力改造子彈一顆。
二、案經台北縣警察局移送臺灣雲林地方法院檢察署檢察官偵查起訴。
    理  由
一、訊之被告乙○○矢口否認上開犯行，辯稱：我未曾拿槍給我表哥丙○○，我不知
    為何他要誣陷我云云。惟查：（一）被告持有槍枝並攜製表哥丙○○處寄藏之行
    為，業經證人丙○○證述明確，並有具殺傷力改造手槍一把及改造子彈十顆、不
    具殺傷力改造子彈一顆等證物扣案可稽。而證人丙○○與被告是表兄弟關係，二
    人並為鄰居，為兒時玩伴，被告平日稱呼證人丙○○為「哥哥」，業經證人丙○
    ○證述明確，並為被告所承認，證人丙○○與被告既為至親，證人丙○○應無誣
    陷被告之理。況且證人丙○○於九十年二月三日被搜索當日之警訊中，即已指稱
    本案槍枝子彈是其表弟乙○○於八十九年十二月中，與朋友到其家門口，交付保
    管並且要求務必藏好等語（詳警訊卷），經歷偵查審判，其供述內容並無改變，
    其證言應堪採信。（二）證人丙○○於被搜索當日之警訊中，供稱其收到被告寄
    藏物品後，進入屋內隨即打開，發現為槍枝；但在自己被訴違反槍砲彈藥刀械管
    制條例案件審判中由辯護人庭呈辯護狀改稱：是隔數天後被告與其朋友前來討回
    寄託物時，才發現物品為槍枝（本院九十年度訴字第九九號審判卷十六頁），在
    本案受命法官訊問中亦同此供述（九十年六月二十日訊問筆錄）。證人丙○○雖
    然就此供述稍有出入，但就寄藏之時間為八十九年十二月中、地點於其門口、被
    告與朋友同行等情節之證述內容並無改變。雖然該案辯護人提出證人丙○○事後
    才發現寄藏物為槍枝云云，揆其用意僅在減輕罪責而已，為常見之辯護方法，證
    人丙○○在本案受命法官訊問中附和該辯護內容，亦屬常情，並不影響其證言之
    證明力。而證人丙○○當時並無刑事前科，素行良好，又有正當工作，生活範圍
    單純，應無持有槍枝犯法之動機。而被告早有違反槍砲彈藥刀械管制條例之犯罪
    前科，當時又正逃亡中，不便攜帶違法槍枝子彈逃亡，故而有充分之動機寄藏槍
    枝。（三）經本院傳喚證人丙○○與被告當庭對質，證人丙○○仍堅稱該槍枝為
    被告所寄藏，被告雖然矢口否認犯行，但經受命法官觀察被告對質過程中表情平
    靜、語氣平緩，絕不是遭受誣陷重罪者應有之反應。（四）再扣案槍彈經送請鑑
    定結果，認為扣案改造九０手槍一枝（槍枝管制編號：0000000000），認係仿
    BERETTA廠半自動手槍製造之金屬玩具手槍更換土造金屬槍管而成，機械性能良
    好，認具殺傷力。送鑑定改造９mm子彈十一顆，其中十顆，認均係土造金屬彈殼
    加裝直徑約9.30mm圓錐狀之土造金屬彈頭而成，經試射三顆結果，均能擊發，認
    均具殺傷力。其中一顆，認係土造金屬彈殼加裝直徑約9.30mm圓錐狀之土造金屬
    彈頭而成，惟其欠缺底火，不具子彈完整結構，認不具殺傷力，有內政部警政署
    刑事警察局九十年二月十三日刑鑑字第一四０七二號鑑驗通知書附偵查卷足憑。
    綜上所述，被告未經許可持有可發射子彈具有殺傷力之改造手槍，事證明確，犯
    行已可認定。
二、核被告之行為，係犯槍砲彈藥刀械管制條例第十一條第四項之未經許可，持有可
    發射子彈具殺傷力之槍枝罪；以及同條例第十二條第四項未經許可持有子彈罪。
    公訴意旨雖認被告持有手槍部分係犯同條例第十條第四項之持有改造模型槍罪。
    惟查該條例第十條所稱之「模型槍」，係指：原設計非供殺敵、獵物，而係使用
    特殊（空包）子彈，可供田徑比賽起始信號或供以嚇退野獸或供射擊訓練（因具
    後作力，可模擬真槍，以磨練射手持槍之穩定性）等用途之金屬材質「槍枝」，
    非一般廠商為供觀賞或作樣品所製造之各類「槍枝模型」，亦非為市售之各類「
    玩具槍」。而槍砲彈藥刀械管制條例第十一條之「其他可發射金屬或子彈具有殺
    傷力之各式槍枝」，係指：改造模型槍以外經製造、改造具殺傷力之其他槍枝（
    以玩具槍改造並具殺傷力者亦屬之），此分別有內政部警政署八十五年十二月十
    一日八五警署保字第八八二四四號、內政部警政署刑事警察局八十五年十二月二
    十七日刑鑑字第七八０一九號等函釋甚明（參閱辯護狀所附司法院第三十八期
    司法業務研究會資料）。本件被告所持有之槍枝，僅是一般玩具槍公司所製造之
    玩具槍枝改造而成，並非合法廠商所產製之模型槍，應係屬槍砲彈藥刀械管制條
    例第十一條之「其他可發射金屬或子彈具有殺傷力之各式槍枝」。起訴法條容有
    錯誤，應予變更。被告一持有行為，同時觸犯槍砲彈藥刀械管制條例第十一條第
    四項、及同條例第十二條第四項之二罪名，侵害數法益，為想像競合犯，應從一
    重之第十一條第四項論斷。又查被告曾於八十七年間，因竊盜罪，經本院判處有
    期徒刑十月確定，並於八十八年四月十八日執行完畢，有卷附台灣高等法院被告
    全國前案紀錄表可按，五年以內，再犯本件有期徒刑以上之罪，為累犯，依刑法
    第四十七條規定加重其刑。爰審酌被告有多項刑事前科，素行不良，經檢察官傳
    喚不到，逃亡期間竟不思反省仍違法持有槍枝子彈，惡性非輕，惟僅持有槍枝子
    彈之數目不多等一切情狀，量處如主文所示之刑，並就罰金部分宣告易服勞役之
    折算標準。末查，扣案之可發射子彈具有殺傷力之改造玩具手槍一支（含彈匣壹
    個）、子彈七顆，為違禁物，應宣告沒收之。至於鑑定試射後之三顆空彈殼、未
    具殺傷力之子彈一顆，已無效用，且均非違禁物，故不宣告沒收。
三、按槍砲彈藥刀械管制條例第十九條第一項規定：「犯第七條、第八條、第十條、
    第十一條、第十二條第一項至第三項、第十三條第一項至第三項之罪，經判處有
    期徒者，應於刑之執行完畢或赦免後，令入勞動場所，強制工作，其期間為三年
    。」，此規定業經司法院大法官會議釋字第四百七十一號解釋，認「此項規定不
    問對行為人有無預防矯治其社會危險性之必要，一律宣付強制工作三年，限制其
    中不具社會危險性之受處分人之身體、自由部分，其所採措施與所欲達成預防矯
    治之目的及所需程度，不合憲法第二十三條所定之比例原則。犯上開條例第十九
    條所定之罪，不問對行為人有無預防矯治其社會危險性之必要，一律宣付強制工
    作三年之部分，與本解釋意旨不符，應自本解釋公布之日起不予適用」。而經查
    ，被告僅持有系爭手槍，並無證據證明被告持以犯罪，本院認為其社會危險性程
    度，尚無諭知於刑之執行完畢或赦免後令入勞動場所強制工作之必要，併此敘明
    。
四、據上論斷，應依刑事訴訟法第二百九十九條第一項前段、第三百條、槍砲彈藥刀
    械管制條例第十一條第四項、第十二條第四項、刑法第十一條前段、第五十五條
    、第四十七條、第四十二條第三項、第三十八條第一項第一款，判決如主文。
本案經檢察官丁○○到庭執行職務。
中      華      民      國      九十      年      七     月    二十七   日
                                    臺灣雲林地方法院刑事第一庭
                                        審判長法官  康  樹  正
                                              法官  林  秋火
                                              法官  葉  明  松
右正本證明與原本無異。
如不服本判決，應於判決送達後十日內向本院提出上訴狀( 應附繕本 )。
                                            書記官  陳  善  永
中      華      民      國      九十      年      七     月    二十七   日
附錄本判決論罪科刑法條
槍砲彈藥刀械管制條例第十一條第四項
未經許可，持有、寄藏或意圖販賣而陳列第一項所列槍砲者，處一年以上七年以下有
期徒刑，併科新臺幣七百萬元以下罰金。
槍砲彈藥刀械管制條例第十二條第四項
未經許可，持有、寄藏或意圖販賣而陳列子彈者，處五年以下有期徒刑，併科新台幣


司法院資訊處製作；財團法人民間司法改革基金會備份。
